臺灣臺中地方法院臺中簡易庭小額民事判決
110年度中小字第4378號
原      告  蔡旻翰  
被      告  張先齊  
上列當事人間損害賠償事件，於民國111年3月31日言詞辯論終結
，本院判決如下：
    主      文
被告應給付原告新臺幣伍仟零玖拾元及自民國一一０年九月八日
起至清償日止，按年息百分之五計算之利息。
原告其餘之訴駁回。
訴訟費用新臺幣壹仟元由被告負擔新臺幣捌佰陸拾參元，餘由原
告負擔。
本判決原告勝訴部分得假執行。
    事實及理由
一、被告經合法通知，無正當理由，未於言詞辯論期日到場，核
    無民事訴訟法第386 條所列各款情形，爰依原告之聲請，由
    其一造辯論而為判決。
二、原告主張：原告於民國109年10月23日21時30分許，駕駛原
    告所有車號0000-00號自用小客車（下稱系爭車輛），在臺
    中市○○區○○○路0段000號前加油站加油完畢即打方向燈往加
    油站之出口方向行駛，欲右轉離開時，被告駕駛車號000-00
    00號自小客車，欲搶快駛離加油站，過失從右後方撞擊原告
    所有之系爭車輛致受損。系爭車輛經送修復，支出修理費用
    新臺幣（下同）1萬1800元（烤漆工資1萬元、零件費用1800
    元），雙方各負5成責任，被告應賠償原告5900元，爰依侵
    權行為之法律關係，請求被告如數給付並自起訴狀繕本送達
    翌日起加計法定遲延利息等語，並聲明：被告應給付原告59
    00元及自起訴狀繕本送達翌日起至清償日止，按年息百分之
    5計算之利息。
三、被告未於言詞辯論期日到場，亦未提出書狀為何聲明或陳述
    。
四、得心證之理由：
　㈠原告主張原告駕駛系爭車輛與被告駕駛車號000-0000號自小
    客車於前揭時、地發生碰撞，致系爭車輛受有損害，原告支
    出修理費用1萬1800元之事實，業據其提出估價單為證（見
    卷第83頁），並有臺中市政府警察局第四分局函附道路交通
    事故調查卷宗影本及系爭車輛車籍資料附卷可稽（見卷第23
    -44、57頁），復為被告所不爭執，自堪信為真實。按因故
    意或過失，不法侵害他人之權利者，負損害賠償責任；汽車
    、機車或其他非依軌道行駛之動力車輛，在使用中加損害於
    他人者，駕駛人應賠償因此所生之損害，但於防止損害之發
    生，已盡相當之注意者，不在此限，民法第184條第1項前段
    、第191條之2 定有明文。本件被告駕駛汽車過失碰撞系爭
    車輛，且被告過失行為與系爭車輛受損有相當因果關係。被
    告駕駛汽車肇事過失毀損系爭車輛之事實，洵可認定為真正
    。
　㈡按不法毀損他人之物者，被害人得請求賠償其物因毀損所減
    少之價額，民法第第196 條定有明文。物被毀損時，被害人
    除得依民法第196條請求賠償外，並不排除民法第213條至第
    215條之適用。依民法第196條請求賠償物被毀損所減少之價
    額，得以修復費用為估定之標準，但以必要者為限( 例如：
    修理材料以新品換舊品，應予折舊 )。被害人如能證明其物
    因毀損所減少之價額，超過必要之修復費用時，就其差額，
    仍得請求賠償（最高法院77年度第9 次民事庭會議決議(一)
    參照）。查系爭車輛因車禍毀損支出修理費用1萬1800元，
    其中零件部分1800元，既係以新品換舊品，自應將零件折舊
    部分予以扣除。依行政院所頒固定資產耐用年數表及固定資
    產折舊率之規定，小型車之耐用年數為5 年，依定率遞減法
    每年折舊千分之369，且最後1年之折舊額，加歷年折舊累計
    額，其總和不得超過該資產成本原額10分之9 。系爭車輛於
    97年9月出廠，有車籍資料附卷可稽（見卷第57頁），至本
    件事故發生日已逾小型車之耐用年數5 年，若依定率遞減法
    每年折舊千分之369計算，於第5年之累計折舊額已超過成本
    原額10分之9，故折舊金額最多僅能折舊成本原額10分之9，
    折舊後之零件殘值180元（1800元×1/10＝180元），加計烤漆
    工資1萬元，合計系爭車輛之必要修理費用為1萬0180元（18
    0元＋10000元＝10180元）。
　㈢按損害之發生或擴大，被害人與有過失者，法院得減輕賠償
    金額，或免除之，民法第217條第1項定有明文。所謂被害人
    與有過失，只須其行為為損害之共同原因，且其過失行為並
    有助成損害之發生或擴大者，即屬相當（最高法院96年度台
    上字第2324號判決意旨參照）。次按「汽車行駛時，駕駛人
    應注意車前狀況及兩車並行之間隔，並隨時採取必要之安全
    措施，不得在道路上蛇行，或以其他危險方式駕車。」，道
    路交通安全規則第94條第3 項定有明文。經本院勘驗監視器
    光碟結果：「播放時間21：18：08至21：19：19：原告車輛
    於加油站内，打左轉燈逐漸往五權西路二段車道移動，在加
    油站出口處停等欲出加油站，原告車輛車頭面向五權西路二
    段車道，前方有計程車亦停等在該加油站出口處。播放時間
    21：19：20至21：19：42：原告車輛前方之計程車駛入五權
    西路二段車道，原告車輛打右轉燈跟著移動，暫停於加油站
    出口，未駛入五權西路二段車道。播放時間21：19：43至21
    ：20：13：連續3台自小客車前後駛至加油站出口處，經過
    原告車輛右側車身，並駛入五權西路二段車道。播放時間21
    ：20：02至21：20：13：被告車輛駛近原告車輛右後車尾，
    其間原告車輛偶有移動。播放時間21：20：13至21：20：15
    ：原告車輛向五權西路二段車道行駛時，被告車輛亦同向在
    原告車輛右後方欲通過原告車輛右側駛入五權西路二段車道
    ，兩車發生碰撞。」（見卷第90頁）。依前開勘驗結果，原
    告駕駛系爭車輛在加油站出口等候駛出準備右轉進入五權西
    路，被告駕車從右後方而來，與啟動準備右轉之原告車輛發
    生碰撞，原告準備右轉彎，疏未注意右方被告駕駛系爭車輛
    駛來情況，亦有過失。本院斟酌前揭原告、被告就事故發生
    過失情節，認原告主張雙方各負1/2之責任，尚屬合理。依
    此核算原告就系爭車輛得請求被告賠償之金額，經過失相抵
    後為5090元（10180元×1/2＝5090元）。
 ㈣末按「給付無確定期限者，債務人於債權人得請求給付時，
    經其催告而未為給付，自受催告時起，負遲延責任。其經債
    權人起訴而送達訴狀，或依督促程序送達支付命令，或為其
    他相類之行為者，與催告有同一之效力。」，「遲延之債務
    ，以支付金錢為標的者，債權人得請求依法定利率計算之遲
    延利息。但約定利率較高者，仍從其約定利率。」，民法第
    22 9條第2項、第233條第1 項定有明文。原告所提民事起訴
    狀繕本於110年9月7日送達被告（見卷第49頁），被告自受
    民事追加起訴狀送達時起負遲延責任，並應自翌日起加付法
    定遲延利息。
五、從而，原告本於侵權行為之法律關係，請求被告給付5090元
    及自民事起訴狀繕本送達翌日即自110年9月8日起至清償日
    止，按年息百分之5 計算之利息，為有理由，應予准許，逾
    此部分請求為無理由，應予駁回。。並依民事訴訟法第436
    條之19第1項規定，確定本件訴訟費用1000元（即第1審裁判
    費）由被告負擔863元，餘由原告負擔。
六、本件小額訴訟為被告敗訴判決，依民事訴訟法第436條之20
    規定，應依職權宣告假執行。
七、據上論結，本件原告之訴為一部有理由，一部無理由，依民
    事訴訟法第436 條之23、第436條第2項、第385條第1項前段
    、第79條、第436條之19第1 項、第436條之20，判決如主文
    。
中　　華　　民　　國　　111 　年　　4 　　月　　28　　日
                  臺灣臺中地方法院臺中簡易庭
                                  法  官  熊祥雲
以上正本係照原本作成。
如不服本判決，應於送達後20日內，以判決違背法令為理由，向
本院提出上訴狀並表明上訴理由（上訴理由應表明一、原判決所
違背之法令及其具體內容；二、依訴訟資料可認為原判決有違背
法令之具體事實），如於本判決宣示後送達前提起上訴者，應於
判決送達後20日內補提上訴理由書（須附繕本）。如委任律師提
起上訴者，應一併繳納上訴審裁判費。
中　　華　　民　　國　　111 　年　　4 　　月　　28　　日
                                  書記官  王麗麗